【裁判字號】    99,台上,1321
【裁判日期】    990305
【裁判案由】    妨害風化
【裁判全文】
最高法院刑事判決            九十九年度台上字第一三二一號
上  訴  人  甲○○
            丙○○
上 列一 人
選任辯護人  曾國龍律師
上  訴  人  乙○○  女民國○○年○○月○○日生
                    身分證統一編號：Ｚ000000000
                    住台灣省台北縣五股鄉○○村○○路貿商
                    巷3弄10號13樓
選任辯護人  鄒純忻律師
上列上訴人等因妨害風化案件，不服台灣高等法院中華民國九十
六年十二月三十一日第二審判決（九十六年度上訴字第三九五四
號，起訴案號：台灣板橋地方法院檢察署九十四年度核退偵字第
九五六號），提起上訴，本院判決如下：
    主  文
原判決關於丙○○、甲○○、乙○○部分撤銷，發回台灣高等法
院。
    理  由
本件原判決認定：辜文欽（經原審判處有期徒刑二年確定）基於
意圖營利而使女子與他人為猥褻行為之常業犯意，自民國九十三
年八月間某日起，在不特定地點發送載有「可嘉0000000000」、
「無敵鐵雞爸0000000000」字樣之小宣傳廣告，於其所經營之金
莎美容材料行（址設台北縣板橋市○○路二一七號二、三樓），
以美容、護膚為名，容留所僱用之女子，與不特定男客為按摩性
器官或身體其他敏感部位（俗稱「半套」）之猥褻行為，並以每
月新台幣（下同）二萬五千元（含全勤獎金五千元）之薪資，僱
用與之有犯意聯絡之上訴人丙○○、甲○○、乙○○（代號「亞
亞」）（下稱上訴人等三人）擔任現場少爺及接待人員。俟有男
客李正鐘、卓振韜（原名卓佳璋）、吳東閔、杜德義、蘇炳豪、
余國昌、李文義、廖俊成、許木獅、郭家煌、游茂松（現已更名
為游明緒）周志任、劉耿銓等人見及上揭廣告，前來消費，即由
乙○○接待，安排王心瑜（代號「琪琪」）、王惠敏（代號「蛋
蛋」）、林佩蓉（代號「阿佩」）、曹雅玲（代號「蕾蕾」）、
詹慧玲（代號「柔柔」）、廖吟諠（代號「諠諠」）、小愛，對
之按摩性器官為猥褻行為（其中對卓振韜、廖俊成、余國昌，僅
按摩手及腿部或背部，而無按摩性器官），由乙○○或各該女子
向男客收取二千三百元至五千元不等之對價以營利，辜文欽及上
訴人等三人並賴之以為生。辜文欽則給付王心瑜、王惠敏、林佩
蓉、曹雅玲、詹慧玲、廖吟諠每月二萬五千元之薪資。按摩完畢
後，丙○○、甲○○即基於概括之犯意或常業之犯意，意圖為自
己不法之所有與有犯意聯絡之辜文欽，對各該男客佯以加入會員
可以得到性（即性交）服務、或可以把小姐帶出場等情，致李正
鐘、卓振韜（原名卓佳璋）、吳東閔、杜德義、蘇炳豪、余國昌
、李文義、廖俊成、周志任等男客先後陷於錯誤，而於如原判決
附表一所示之時間、以刷卡或付現之方式，交付上訴人等人，而
詐得少則一萬元，多則十多萬元以上之財物（各被詐騙之金額詳
如該附表所載），上訴人等人並恃以為生，而男客李正鐘等人並
未得到性交之服務。若男客不從，丙○○、甲○○即擋在店門口
，恫以：在回家路途中，即予不利等語，致使劉耿銓、游茂松（
現已更名為游明緒）、許木獅、郭家煌先後陷於畏怖，而於原判
決附表二所示之時間、地點，刷卡或交付現金給甲○○、丙○○
等人。嗣於九十四年四月二十七日下午四時許，在上址為警查獲
，並扣得原判決附表三所示物品等情。因而撤銷第一審關於上訴
人等三人部分之科刑判決，改判論上訴人等三人以共同意圖使女
子與他人為猥褻之行為，而容留以營利為常業罪，處丙○○、甲
○○各有期徒刑壹年捌月；乙○○有期徒刑壹年肆月，減為有期
徒刑捌月；並均為相關從刑之諭知，固非無見。
惟查：（一）九十二年二月六日修正公布，同年九月一日施行之
刑事訴訟法第二百八十七條之二規定：「法院就被告本人之案件
調查共同被告時，該共同被告準用有關人證之規定」、同法第一
百五十八條之三規定：「證人依法應具結而未具結者，其證言不
得作為證據」；再同法第一百五十九條第一項規定：「被告以外
之人於審判外之言詞或書面陳述，除法律有規定者外，不得作為
證據。」。原判決固引用上訴人等三人及已定讞被告辜文欽於警
詢、檢察官偵查中之供述，資以證明上訴人等三人共同犯罪之證
據（見原判決第七頁第一至十二行）。然第一審審理期間，未予
上訴人等三人及辜文欽以證人身分具結陳述，並接受彼此之詰問
，於法已有未合。原審審理時，上開具證人適格之人在客觀上並
無不能受詰問之情形，乃原審仍未依前述規定適用人證之調查程
序，俾使之立於證人之地位而為陳述，致上訴人等三人不能行使
詰問權，其所踐行之訴訟程序及採證均難謂適法。（二）有罪判
決之事實一欄，為適用法令之準據，法院應將與論罪科刑有關之
事實，翔實記載，然後於理由內逐一說明其憑以認定之證據，並
使事實認定與理由之說明，互相適合，方為合法。原判決事實記
載：辜文欽與上訴人等三人俟有男客李正鐘、卓振韜（原名卓佳
璋）、吳東閔、杜德義、蘇炳豪、余國昌、李文義、廖俊成、許
木獅、郭家煌、游茂松、周志任、劉耿銓等人見及上揭廣告前來
消費，即由乙○○接待，安排王心瑜（代號「琪琪」）等人對之
按摩性器官為猥褻行為，由乙○○或各該女子向男客收取二千三
百元至五千元不等之對價以營利，辜文欽及上訴人等三人並賴之
以為生等語（原判決第三頁第一至十八行），似認定上訴人等三
人有共同使女子對男客許木獅、劉耿銓、杜德義按摩性器官之猥
褻犯行，惟於理由內就上訴人等三人有共同意圖使女子對男客許
木獅、劉耿銓按摩性器官之猥褻犯行部分，並未說明，已有判決
理由不備之違誤。再原判決對杜德義部分，雖於理由敘明：「杜
德義繳現金五千元，被綽號琪琪之王心瑜按摩性器官，亦據彼等
證述綦詳。」等旨（原判決第七頁倒數第十二行至倒數第十行）
。然杜德義於警詢時供稱：「（問：你付給店內小姐一萬元又遭
恐嚇刷卡消費後，對方有無給你任何會員卡？有無完成性交易？
）當天有交給我一張收據，但都沒有《原筆錄贅載『無』一字》
完成性交易，後來我覺得遭騙就沒有再去了」云云（見偵字第一
０五０三號卷第八十七頁），如所證無誤，杜德義部分，似無猥
褻之行為，原判決此部分事實之認定，與所採用之證據顯不相適
合，有證據上理由矛盾之違法。（三）當事人聲請調查之證據，
如法院未予調查，又未認其無調查之必要，以裁定駁回之，或於
判決理由予以說明，而該證據與待證事實復有重要之關係者，自
屬應於審判期日調查之證據未予調查之違法。甲○○於原審聲請
傳喚證人吳東閔、許木獅，有其九十六年十月二日刑事準備狀在
卷可憑（見原審卷第九十二頁，上更(一)字卷第五十一頁），且原
審亦認有調查之必要，於九十六年十一月十五日及同年十二月十
三日之審理期日二次傳喚該二證人，雖該二證人經合法傳喚未據
到庭（見原審卷第一六九、二一三頁），然原審未續予傳拘到案
，詳細調查，又未以裁定駁回之，或於判決內予以說明不須調查
之理由，難謂無調查未盡之違法。上訴意旨執以指摘，為有理由
，應認原判決關於上訴人等三人部分，有撤銷發回之原因。
據上論結，應依刑事訴訟法第三百九十七條、第四百零一條，判
決如主文。
中    華    民    國  九十九  年    三    月    五    日
                      最高法院刑事第三庭
                          審判長法官  林  增  福
                                法官  張  清  埤
                                法官  陳  世  雄
                                法官  何  菁  莪
                                法官  周  煙  平
本件正本證明與原本無異
                                      書  記  官
中    華    民    國  九十九  年    三    月   十一   日
                                                     Ｍ

司法院資訊處製作；財團法人民間司法改革基金會備份。
